【裁判字號】    89,台上,5414
【裁判日期】    890914
【裁判案由】    盜匪
【裁判全文】
最高法院刑事判決                              八十九年度台上字第五四一四號
    上  訴  人  甲○○
右上訴人因盜匪案件，不服台灣高等法院中華民國八十九年六月二十八日第二審判決
（八十九年度上訴字第一八四三號，起訴案號：台灣桃園地方法院檢察署八十八年度
偵字第一七○六五號），提起上訴，本院判決如左：
    主  文
上訴駁回。
    理  由
按刑事訴訟法第三百七十七條規定，上訴於第三審法院，非以判決違背法令為理由，
不得為之。是提起第三審上訴，應以原判決違背法令為理由，係屬法定要件。如果上
訴理由狀並未依據卷內訴訟資料，具體指摘原判決不適用何種法則或如何適用不當，
或所指摘原判決違法情事，顯與法律規定得為第三審上訴理由之違法情形，不相適合
時，均應認其上訴為違背法律上之程式，予以駁回。本件上訴人甲○○上訴意旨略稱
：(一)、被害人葉素蓮於第一審證稱：上訴人口氣不是很兇惡，也沒有說拿不到錢會如
何等情。被害人馮勝爐於第一審證稱：本件第一次發生時伊在煮菜，伊在另外一邊。
上訴人第二次有無帶槍，伊不是很了解。第二次上訴人口氣比較好，好像說沒有錢，
坦白講第二次沒有搶。上訴人口氣客氣，好像是被害人何永保自己掏錢出來。上訴人
全身刺青，伊當然會怕等情。何永保於第一審證稱：第二次伊站在檳榔攤門口，上訴
人出去時有和伊握手致謝。由上開各被害人所為之證言內容可知，上訴人並未拿槍，
亦未使其等不能抗拒。(二)、上訴人若有為強劫行為，何以未強取被害人等身上鉅款、
金飾、手錶、皮包、營業金額等物，而只由被害人等自口袋拿出區區之新台幣幾千元
置於桌上？且參照被害人馮勝爐、何永保前述證稱情節，及葉素蓮於警訊中證稱：伊
等抱著花錢消災的心理，所以未通知警方，其餘被害人亦均稱：上訴人未搜伊等身上
財物。及本件案發時間是大白天且現場往來人車甚多，上訴人一人如何使被害人多人
不能抗拒。況上訴人所持係不具殺傷力之玩具手槍等情。益見上訴人所為並未致被害
人等不能抗拒，上訴人所為應僅構成恐嚇取財罪。原判決對有利於上訴人之證據，未
說明何以不採之理由，有判決理由不備之違法等語。
惟查：原判決認定上訴人有如原判決事實欄所記載之連續意圖為自己不法所有，以脅
迫致使不能抗拒而取他人之物犯行，係以本件之犯罪事實，業據葉素蓮、魏新法、馮
勝爐、何永保於警訊、偵查及第一審法院審理時，鍾章貴於警訊及第一審法院審理時
，分別指述綦詳，並有黑色玩具手槍一把扣案可稽。被害人五人先後指稱其等遭強劫
之情節，暨指稱上訴人第一次強劫所持用之槍枝，並非扣案之黑色玩具手槍等情，均
大致符合，足見其等不利上訴人之指述，係屬事實。況上訴人苟係單純向被害人等借
錢，則何必隨身攜帶玩具槍枝？上訴人特意攜帶玩具槍枝至現場索取錢財，揆其目的
，無非意在用假亂真，藉以震懾被害人，使其等不能抗拒而遂其取財之目的，益足見
被害人等不利上訴人之指述各情，確屬事實。上訴人第一次強劫時所持用者係槍管退
彈孔為鐵灰色之玩具槍枝乙節，業據魏新法、鍾章貴於第一審法院審理時指述明確。
其二人所證述上情核與證人即被告之子羅世瑞於第一審法院證稱：伊有二支玩具手槍
，另一支槍管退彈孔部分為灰色等語，相互符合。由上情可見上訴人於為第一次強劫
犯行時，係攜帶退彈孔部分為鐵灰色之玩具手槍。上訴人辯稱：當時伊係攜帶扣案之
黑色玩具手槍云云，不足採信。又羅世瑞於第一審法院並另證稱：（退彈孔為灰色之
該把玩具手槍）沒有帶出去玩過，伊都是在家裡玩等語。羅世瑞既僅在家中把玩而未
曾攜帶外出，自無可能遺忘留置在上訴人之機車上，前述玩具手槍係上訴人特意自家
中攜出，至為顯然。上訴人本件強劫所持用者雖係玩具手槍，惟被害人等猝遭上訴人
舉槍相向，或腰際插槍作勢威脅並出言恫嚇，顯無暇冒生命之危險仔細分辨上訴人所
持槍枝之真偽，被害人等遽遇上開情境，衡情當必驚恐萬分而不敢抵抗，依上開經過
情節觀之，堪認上訴人所施用之脅迫手段，已致被害人等不能抗拒之程度，予以綜合
之判斷。因認上訴人成立連續意圖為自己不法所有，以脅迫致使不能抗拒而取他人之
物罪，而在法定刑內量處其刑，業已說明其所憑之證據及其認定之理由甚詳，從形式
上觀察，並無違背法令之情形。按證據之取捨與證據之證明力如何﹖均屬事實審法院
得自由裁量、判斷之職權；苟其此項裁量、判斷，並不悖乎通常一般之人日常生活經
驗之定則或論理法則，又於判決內論其何以作此判斷之心證理由者，即不得任意指
摘其為違法，而據為提起第三審上訴之合法理由。原審採信被害人等不利於上訴人之
指述，乃其採證職權之合法行使，且原判決並已說明上訴人所為已使被害人等不能抗
拒，不容任意指為違法。又供述證據，前後雖稍有差異或矛盾，事實審法院非不可本
於經驗法則，斟酌其他情形，作合理之比較，定其取捨；又供述證據之一部，認為真
實者，予以採取，亦非法所不許。因之，被害人等供述之證據前後縱有差異，事實審
法院依憑被害人等人前後之供述證據，斟酌其他證據，本於經驗法則與論理法則，取
其認為真實之一部，作為論罪之證據，自屬合法，難謂所認事實與供述證據之部分不
符，即指判決有證據上理由矛盾之違法。原審綜合被害人等先後於警訊、偵查、第一
審法院所為指述之全部意旨，詳予斟酌取捨，認本件上訴人所為已使被害人等不能抗
拒，自屬合法。原判決既採葉素蓮、馮勝爐、何永保不利上訴人之證詞，作為本件論
罪科刑之基礎，即認其等如上訴意旨指摘部分，不足為有利於上訴人之認定。縱認原
判決對上情漏未詳細說明，而有微疵，然於判決之結果並無影響，依刑事訴訟法第三
百八十條規定，仍不得據為合法之第三審上訴理由。上訴意旨對原審之論斷，究係違
背何種法則或如何適用法則不當，並未依據卷內資料，為具體之指摘，仍執前詞任意
指摘原判決不當，而為單純事實之爭辯，難認係適法之第三審上訴理由。本件之上訴
違背法律上之程式，應予駁回。
據上論結，應依刑事訴訟法第三百九十五條前段，判決如主文。
中      華      民      國    八十九    年      九      月     十四     日
                              最高法院刑事第五庭
                                  審判長法官  董  明  霈
                                        法官  丁  錦  清
                                        法官  林  茂  雄
                                        法官  張  祺  祥
                                        法官  陳  宗  鎮
      右正本證明與原本無異
                                              書  記  官
中      華      民      國    八十九    年      九      月     二十     日


司法院資訊處製作；財團法人民間司法改革基金會備份。
